臺灣宜蘭地方法院刑事判決　　　　　　　　96年度易字第32號
公　訴　人　臺灣宜蘭地方法院檢察署檢察官
被　　　告　甲○○
上列被告因傷害案件，經檢察官提起公訴（95年度偵字第3460號
），本院判決如下：
    主  文
甲○○共同傷害人之身體，處有期徒刑陸月，如易科罰金，以新
臺幣貳仟元折算壹日。
    事  實
一、甲○○與乙○○因彼此子女相處之問題發生爭執後，甲○○
    遂於民國95年8月26日下午3時30分許，夥同姓名年籍不詳綽
    號「阿明」、「阿峰」之成年男子及另一名姓名年籍不詳之
    成年男子，前往乙○○位於宜蘭縣員山鄉○○路27號住處，
    欲與乙○○理論，詎甲○○及上開三名姓名年籍不詳成年男
    子竟共同基於傷害之犯意，分持鋁棒一同毆打乙○○之頭部
    、背部、手、腳等處，致使乙○○受有頭部挫傷、背部挫傷
    、右橈骨骨折、左前臂挫傷併瘀血、右上臂及左下肢挫傷併
    瘀血等傷害。
二、案經乙○○訴由宜蘭縣警察局宜蘭分局報請臺灣宜蘭地方法
    院檢察署檢察官偵查起訴。
    理  由
一、訊據被告甲○○固坦承「因為乙○○於95年8月26日到伊家
    中要抓伊兒子，伊才於當日下午3時30分許，與年約30餘歲
    之阿明、阿峰一起到宜蘭縣員山鄉○○路27號乙○○住處，
    並拿棍棒打傷乙○○。」之事實（見本院卷第12、13、27、
    30頁），惟矢口否認有傷害犯行，辯稱「當天我是要找乙○
    ○理論，乙○○就拿刀子要殺我，我才拿棍棒打乙○○，我
    是正當防衛。」云云，然查：
（一）上揭犯罪事實，迭據證人即被害人乙○○於警詢、檢察事
      務官詢問及本院審理時證述「95年8月26日當天，因為被
      告甲○○的兒子打我兒子，我去找被告母親，後來被告就
      在當天下午3時30分許，夥同三名與其年紀相當之成年男
      子到我的住處，並分持鋁棒一起毆打我的頭部、背部、手
      、腳等身體部位，導致我受有骨折等傷害。」等情綦詳（
      見警卷第2、3頁，宜蘭地檢署95年度核交字第428號卷第6
      、7頁，本院卷第24至26頁。按檢察官、被告均同意採用
      證人於警詢、檢察事務官詢問時之陳述為本案證據。），
      核與被告自白「因為乙○○於95年8月26日到伊家中要抓
      伊兒子，伊才於當日下午3時30分許，與年約30餘歲之阿
      明、阿峰一起到宜蘭縣員山鄉○○路27號乙○○住處，並
      拿棍棒打傷乙○○。」之情節相符，並有驗傷診斷書一件
      在卷可稽。
（二）至於被告甲○○雖另辯稱「是因為乙○○先拿刀子要殺我
      ，我才拿木棒打乙○○，我是正當防衛。」云云，惟按刑
      法上之正當防衛以遇有現在不法之侵害為前提，如不法侵
      害尚未發生或侵害業已過去，即均無正當防衛之可言。
      本件情形，依被告於本院審理時所自承「與我同行一起去
      的人幫忙抓被害人乙○○，幫忙搶下被害人的刀，之後我
      生氣，才拿棍子打被害人的背部及手。」之情節（見本院
      卷第29頁），可知於被告持棍棒打傷乙○○之時，乙○○
      並無對於被告實施不法侵害行為，則被告持棍棒毆傷乙○
      ○之所為，自非排除現在之不法侵害，顯與正當防衛之情
      形有別。況且證人乙○○於本院審理時亦指證「被告甲○
      ○來我家的時候，我在家裡看電視，我打開門，他們就打
      我，我先拿掃把反抗，後來我退到門口外面貨車旁，我才
      從我貨車上拿出砍草的掃刀出來，我拿刀子亂揮，他們還
      是一直打我，我就被打倒在地上，我的刀子及我整個人都
      被他們踩在地上，所以才只有我一人受傷。」等情綦詳（
      見本院卷第24至26頁），顯然係被告先有威脅侵害乙○○
      生命、身體之行為，則縱使乙○○有持掃把、掃刀反擊之
      行為，被告亦不得主張正當防衛。因此，被告上開辯解，
      顯無足取。
（三）綜上所述，本件事證已臻明確，被告以前揭情詞否認犯行
      ，諉無足取，其傷害之犯行洵堪認定，應依法論科。
二、核被告甲○○之所為，係犯刑法第277條第1項之傷害罪。被
    告與姓名年籍不詳綽號「阿明」、「阿峰」之成年男子及另
    一名姓名年籍不詳之成年男子間，就上開犯行有犯意聯絡及
    行為分擔，為共同正犯。爰審酌被告之素行、智識程度；犯
    罪之動機、目的、手段；因細故即夥同三名成年男子，共同
    持鋁棒傷人，漠視他人權益，事後又飾詞拒絕供出共犯之真
    實年籍資料，並否認犯行，且未能取得被害人之諒解，犯後
    態度不佳及被害人所受傷害等一切情狀，量處如主文所示之
    刑，併諭知易科罰金之折算標準，以示警懲。至於被告用以
    傷人之鋁棒，未據扣案，復查無其他積極證據足資證明該鋁
    棒為被告所有供犯本罪所用之物，又非屬違禁物，爰不另為
    沒收之宣告，附此敘明。
據上論斷，應依刑事訴訟法第299條第1項前段，刑法施行法第1
條之1，刑法第28條、第277條第1項、第41條第1項前段，判決如
主文。
本案經檢察官吳志成到庭執行職務。
中　　華　　民　　國　　96　　年　　5　　月 　　30　  日
                  刑事第三庭審判長法  官  林惠玲
                                  法  官  鄧晴馨
                                  法  官  劉家祥
以上正本證明與原本無異。
如不服本判決應於收受本判決後10日內向本院提出上訴書狀，其
未敘述上訴理由者，並得於提起上訴後10日內向本院補提理由書
狀(均須按他造當事人之人數附繕本)「切勿逕送上級法院」。
                                  書記官  邱淑秋
中　　華　　民　　國　　96　　年　　5 　　月　　31　　日
附錄本案論罪科刑法條全文：
刑法施行法第1條之1
中華民國刑法施行法第1條之1
中華民國九十四年一月七日刑法修正施行後，刑法分則編所定罰
金之貨幣單位為新臺幣。
九十四年一月七日刑法修正時，刑法分則編未修正之條文定有罰
金者，自九十四年一月七日刑法修正施行後，就其所定數額提高
為三十倍。但七十二年六月二十六日至九十四年一月七日新增或
修正之條文，就其所定數額提高為三倍。
刑法第277條第1項
傷害人之身體或健康者，處 3 年以下有期徒刑、拘役或 1 千元
以下罰金。
